臺灣高等法院刑事判決
109年度交上易字第3號
上  訴  人  
即  被  告  阮鴻貴



選任辯護人  張宏暐律師
            林哲健律師
上列上訴人因過失致死案件，不服臺灣桃園地方法院108年度審
交易字第484號，中華民國108年11月15日第一審判決（起訴案號
：臺灣桃園地方檢察署108年度偵字第14001號），提起上訴，本
院判決如下：
    主  文
上訴駁回。
    事  實
一、阮鴻貴於民國108年2月26日清晨6時16分許，騎乘車牌號碼0
    00-000號普通重型機車，沿桃園市桃園區介壽路往建國路方
    向行駛，行經桃園區介壽路00號前（民族路橋下方）時，本
    應注意該路段速限為時速40公里，不得超速行駛，及車輛行
    駛時，駕駛人應注意車前狀況並隨時採取必要安全措施，當
    時且無不能注意之情事，竟疏未注意，仍貿然以時速50至60
    公里之速度超速驅車前進，適有行人徐玉蟾欲從距其行向右
    側大林路口所設行人穿越道僅約61.0公尺之民族路橋下，由
    東往西穿越介壽路，亦疏未注意行人穿越道路，設有行人穿
    越道者，必須經由行人穿越道穿越，不得在其100 公尺範圍
    內穿越道路，猶貿然穿越介壽路，致遭阮鴻貴騎駛之普通重
    型機車撞擊，徐玉蟾因而受有頭皮撕裂傷、創傷性蜘蛛網膜
    下出血、右側肋骨多發性閉鎖性骨折、雙側創傷性血胸、右
    側鎖股骨折之傷害，雖經送醫診治，仍因頭部外傷併顱內出
    血致中樞神經衰竭死亡。事發後，阮鴻貴於其犯情未被職司
    犯罪偵查之人員發覺前，隨向據報趕赴現場處理之員警坦認
    為其駕車肇事，始查悉上情。
二、案經温讓謙(徐玉蟾之子)告訴及臺灣桃園地方檢察署檢察官
    相驗後簽分偵查起訴。
    理  由
一、本院認定上訴人即被告（下稱被告）阮鴻貴犯罪事實之下述
    各項證據方法，其中屬供述證據者，檢察官、被告及辯護人
    均同意有證據能力，本院審酌各項證據作成時之情形，認以
    之作為本案認定事實之基礎核屬適當，依刑事訴訟法第159 
    條之5 規定，均具有證據能力。其餘非供述證據，與本案均
    有關聯性，亦非實施刑事訴訟程序之公務員以不法方式取得
    ，有證據能力，均得作為本院認定本案事實之基礎。
二、認定被告犯罪事實之證據及理由：
　　㈠被告於檢察官偵查、原審及本院審理時，均坦認於上開時
      地騎駛機車，因疏未注意車前狀況且未隨時採取必要之安
      全措施，而碰撞橫越馬路之被害人徐玉蟾，致被害人受有
      上揭傷害終而死亡之事實，並有道路交通事故現場圖、道
      路交通事故調查報告表、證號查詢機車駕駛人資料、車號
      查詢機車車籍、臺灣桃園地方檢察署相驗屍體證明書、檢
      驗報告書各1份、現場暨監視器畫面翻拍照片13張、被害
      人死亡相驗照片、沙爾德聖保祿修女會醫療財團法人聖保
      祿醫院診斷證明書、桃園市政府警察局桃園分局桃園交通
      分隊道路交通事故肇事人自首情形紀錄表等在卷足資佐證
      ，核與被告自白內容相符，堪予認定。
　　㈡被告雖否認超速行駛，惟按「行車速度，依速限標誌或標
      線之規定，無速限標誌或標線者，應依下列規定：行車
      時速不得超過五十公里。但在未劃設車道線、行車分向線
      或分向限制線之道路，或設有快慢車道分隔線之慢車道，
      時速不得超過四十公里。」108年10月1日修正公布前之道
      路交通安全規則第93條第1項第1款定有明文。依本案車禍
      地點之照片（相字卷第22至23頁反面）及道路交通事故調
      查表（相字卷第16頁），本案車禍發生地點係在桃園市○○
      區○○路○○○○○○○○○路00號前，該路段僅於路面左側劃有「
      路面邊線」、路面右側劃有「車輛停放線」，並無設置速
      限標誌或標線，亦未劃設「車道線」、「行車分向線」或
      「分向限制線」，是依前述規定，該處行車時速不得超過
      40公里。而被告於108年2月26日案發當日警詢中，即坦認
      其車禍當下之車速約為時速50餘公里等語，此經本院勘驗
      被告當次警詢錄音明確（本院卷第91頁）。是被告於車禍
      當時確已怠忽應依規定之速限40公里行車，仍以時速50至
      60公里之速度超速驅車前行，自有超速行駛之過失甚明。
      其辯稱並未超速行駛，顯屬卸責之詞，不足採信。
　　㈢按「設有行人穿越道者，行人必須經由行人穿越道穿越道
      路，不得在其一百公尺範圍內穿越道路。」亦為道路交通
      安全規則第134 條第1 款所明定，抑且，事故現場距大林
      路行人穿越道僅為61.0公尺，有道路交通事故現場圖所載
      為憑（見相字卷第15頁），因之，被害人違反上開規定，
      擅自從行人穿越道100公尺範圍內之處穿越道路致遭被告
      駕車撞及，固堪認其就本件車禍之發生與有過失，然究未
      能據此解免被告疏失之咎。
　　㈣被害人係緣於本件車禍致受有頭皮撕裂傷、創傷性蜘蛛網
      膜下出血、右側肋骨多發性閉鎖性骨折、雙側創傷性血胸
      、右側鎖股骨折之傷害，卒因頭部外傷併顱內出血致中樞
      神經衰竭死亡，是被害人之死亡與被告之過失駕車行為間
      顯具相當因果關係，被告自應負過失致死之責。　　　
　　㈤綜上，被告有未注意車前狀況、未隨時採取必要安全措施
      及超速行駛之過失，因而致被害人受傷死亡，事證明確，
      至堪認定，應依法論科。
三、論罪、科刑：
　　㈠查刑法第276 條第1 項業於被告行為後之民國108 年5 月2
      9日修正公布，同年月31日生效施行。此次修正，係將該
      項之法定刑，由原定之「2 年以下有期徒刑、拘役或2 千
      元以下罰金」（罰金並依刑法施行法第1 條之1 第1 項、
      第2 項前段規定，貨幣單位變更為新臺幣且金額提高為30
      倍），提高至「5 年以下有期徒刑、拘役或50萬元以下罰
      金」（罰金並依刑法施行法第1 條之1 第1 項規定，貨幣
      單位變更為新臺幣）。至同條第2 項原定有關業務過失致
      死之罰則，亦於是日經公布刪除，同於同年月31日生效，
      即自嗣已統合歸一，不再區分「過失」、「業務過失」之
      別而異其應擔之刑責。於此自各係涵攝處罰範圍或法律效
      果之更異，當屬應為新、舊比較方能定其適用之法律變更
      。是經比較結果，顯以修正前之規定有利於被告，因之，
      依刑法第2 條第1 項規定所揭櫫之「從舊從輕」原則，自
      應適用修正前之行為時法處斷，合先敘明。
　　㈡核被告所為，係犯修正前刑法第276 條第1 項之過失致人
      於死罪。次查，事發後，被告於其犯情未被職司犯罪偵查
      之人員發覺前，即向據報趕赴現場處理之員警坦認為其駕
      車肇事，有桃園市政府警察局桃園分局桃園交通分隊道路
      交通事故肇事人自首情形紀錄表1 份為據，嗣復受原審及
      本院之裁判，合於刑法第62條前段所定自首減刑之要件，
      爰依該規定減輕其刑。
四、駁回被告上訴之理由：
　　㈠原判決以被告有上述過失致人於死犯行，事證明確，而論
      被告以修正前刑法第276條第1項之過失致人於死罪，並依
      刑法第62條前段自首規定減輕其刑，復審酌其超速行車且
      怠忽車前狀況之過失情節非輕，復致被害人死亡，及造成
      被害人家屬承受喪失至親之精神上莫大創傷與無可挽回之
      遺憾，犯行所生之危害尤鉅，雖被害人亦與有情節非輕之
      過失，而未能獨苛唯僅究責於被告，但被告迄未與被害人
      之家屬和解賠償損害，亦未能允諾確切有據且合宜之賠償
      金額，顯乏善後撫咎、弭損之誠，末念其事後自首且坦認
      犯行無隱，態度尚可等情狀，量處其有期徒刑1年，核其
      認事用法及量刑均無不當，應予維持。
　　㈡被告上訴主張案發地點速限應非時速40公里，而係50公里
      ，且被告於警詢中係自承當時時速為50至60公里，是依罪
      疑惟有利於被告解釋之原則，被告有可能並未超速，自不
      能認被告有超速行駛之過失，且原審量刑過重云云。惟查
      ：
　　　⒈本案車禍地點之時速應為40公里，而非50公里，且被告
        於案發當日警詢中已明確供承其肇事當時之時速為50餘
        公里，顯已超速行駛等情，業經認定如前。本院依被告
        之聲請，分別向桃園市政府交通局及桃園市政府警察局
        交通警察大隊函詢案發地點之速限，據桃園市政府交通
        局回覆該路段速限為（時速）40公里（該局109年3月24
        日桃交工字第1090013673號函，本院卷第109頁），然
        桃園市政府警察局交通警察大隊卻回覆：經該大隊於10
        9年3月29日前往該路段勘查，該路段有劃設道路邊線，
        惟無速限標誌或標線之設置，故依前揭道路交通安全規
        則第93條第1項規定，無速限標誌或標線者，行車時速
        不得超過50公里等情（該大隊109年4月1日桃警交大安
        字第1090005303號函，本院卷第113頁）。惟桃園市政
        府警察局交通警察大隊之上揭回覆，顯未考慮該路段係
        「未劃設車道線、行車分向線或分向限制線之道路」，
        依前揭108年10月1日修正公布前道路交通安全規則第93
        條第1項第1款之規定，行車速限應為時速40公里，而非
        50公里，是其回覆並非正確，自難憑為有利被告之認定
        。被告執此上訴主張其並未超速云云，並無理由。
　　　⒉按量刑輕重，係屬事實審法院得依職權自由裁量之事項
        ，苟已斟酌刑法第57條各款所列情狀而未逾越法定刑度
        ，不得遽指為違法；又在同一犯罪事實與情節，如別無
        其他加重或減輕之原因，下級審法院量定之刑，亦無過
        重或失輕之不當情形，則上級審法院對下級審法院之職
        權行使，原則上應予尊重。查原審量刑時，已詳為審酌
        前述各項刑法第57條所定各項情狀，而為刑之量定，所
        處刑度並未逾越法定刑度，亦無濫用自由裁量之權限，
        是無何量刑瑕疵或違背法令之情形，量刑基礎事實亦無
        何變更。是被告上訴指摘原審量刑有過重之不當云云，
        亦無理由。
　　㈢綜上，被告上訴意旨俱無理由，應予駁回。
據上論斷，應依刑事訴訟法第368條，判決如主文。
本案經臺灣桃園地方檢察署檢察官楊慰汶提起公訴，被告提起上
訴，臺灣高等檢察署檢察官吳廣莉到庭執行職務。
中　　華　　民　　國　　109 　年　　4 　　月　　30　　日
                  刑事第十四庭  審判長法　官  黃斯偉
                                      法　官  許泰誠
                                      法　官  紀凱峰
以上正本證明與原本無異。
不得上訴。
                                      書記官  朱家麒
中　　華　　民　　國　　109 　年　　5 　　月　　1 　　日
附錄：本案論罪科刑法條全文　　　　　　　　　　　　　　　
修正前中華民國刑法第276條第1項
（過失致死罪）
因過失致人於死者，處 2 年以下有期徒刑、拘役或 2 千元以下
罰金。